臺灣高等法院刑事判決　　　　　　　　　　　　九十二年度上更(一)字第五九六號
　　上　訴　人　臺灣桃園地方法院檢察署檢察官
　　被　　　告　林永得原名甲.
右上訴人因被告違反著作權法等案件，不服臺灣桃園地方法院九十年度訴字第二八六
號，中華民國九十一年十一月二十二日第一審判決（起訴案號：臺灣桃園地方法院檢
察署八十九年度偵字第一三三七九號），提起上訴，經判決後由最高法院發回更審，
本院判決如左：
    主  文
原判決撤銷。
林永得連續意圖營利而以重製於光碟之方法侵害他人之著作財產權，處有期徒刑伍月
，如易科罰金，以參佰元折算壹日。扣案之盜版音樂光碟片柒片、盜版音樂錄音帶陸
捲，均沒收。
    事  實
一、林永得基於概括犯意，自民國八十五年七月二日後不詳時間起至八十八年六月間
    某日止，以已解散之「海翔唱片有限公司」（下稱海翔公司）名義，連續對外繼
    續原來之唱片、錄音帶製作、發行、買賣等業務之經營，並以公司設在桃園縣八
    德市○○路一六六巷三四號、或桃園縣（市○○○路四號、或雲林縣西螺公館里
    三源十五之三號等址，印製於上開發行製品，同時明知「愛在夕陽下」、「五月
    花」、「深情的珠淚」等如附表所示之多首歌曲著作權分別為告訴人月球唱片有
    限公司（下稱月球公司）、乙○○、丙○○等人所有，且未獲上開告訴人同意重
    製上開歌曲，竟於桃園等不詳地點，以重製於光碟之方法連續非法重製含有上開
    歌曲之音樂光碟、錄音帶後，以「海翔公司」名義，對外製作、發行、販賣上開
    盜版光碟、錄音帶，侵害月球公司、乙○○、丙○○等人之著作財產權。嗣於八
　　十八年六月間某日，為告訴人等陸續購得上開盜版音樂光碟七張、音樂錄音帶六
　  捲，始循線發覺上情。
二、案經月球公司代表人郭義三代表告訴及乙○○、丙○○分別告訴，由臺灣桃園地
　　方法院檢察署檢察官偵查起訴。
    理  由
一、被告之辯解：
    被告林永得坦承自八十一年間成立海翔公司起，至八十五年海翔公司解散為止，
    在公司存續期間內，製作、販賣含有上開「愛在夕陽下」等歌曲之錄音帶、光碟
    片之事實，惟否認有何違反公司法、著作權法等犯行。辯稱：扣案的光碟片、錄
    音帶都非伊所做，伊在八十五年以前有用海翔公司的名義發行含有「愛在夕陽下
    」等歌曲的錄音帶、光碟片，之後海翔公司倒了，伊就到大陸去發展，所以把剩
    下的成品盤給永勝影視公司林錦盛，就沒有再做了。伊做的時候有經過月球公司
    前任董事長郭金來和其他作者授權，但是海翔公司結束已經好幾年，伊又搬家，
    所以授權資料已經找不到。八十七年間林錦盛找到伊補辦當年海翔公司盤給他的
    光碟訂契約，才在八十七年用海翔公司蓋章給林錦盛，伊在八十七年間並無以海
    翔公司名義再行營業，至於產品上包裝廣告紙與被告無關云云。被告選任辯護人
    在原審另辯稱：告訴代理人陳俊辰獲著作權人授權之時間，係在公訴人所起訴被
    告之犯罪時間之後，就起訴事實部分，陳俊辰應無告訴權云云。
二、本院之判斷：
（一）本件被告被訴在八十五年七月海翔公司解散後不詳時間起，至八十八年六月間
      止，製造、販賣扣案光碟片、錄音帶。而告訴人月球公司、乙○○、丙○○係
      分別於八十二年九月十六日、八十七年八月三十一日、八十六年十二月十二日
      、八十七年五月一日等時間授權予陳俊辰，授權期間均至八十八年十二月三十
      一日為止，陳俊辰則在八十八年十二月二日提出本件告訴，有專屬授權暨特別
      委任證明書及告訴狀上收狀戳日期在卷可稽，是不論起訴書所指之犯罪時間，
      或告訴代理人陳俊辰所指之購買扣案盜版光碟時間，既均在前開授權時間之內
      ，則陳俊辰本於前開授權而代理提出告訴，自屬合法。況本件告訴人仍為原權
      利人，此有告訴狀在偵查卷中可參。是原審辯護人指告訴代理人陳俊辰無告訴
      權，告訴不合法云云，顯有誤會，合先敘明。
（二）扣案物品之著作權保護歸屬認定：本件如附表所示之國語歌曲「愛在夕陽下」
      、「梨花淚」、「一縷相思情」、「飄香夢」，台語歌曲「白色的愛」等音樂
      著作為月球唱片股份有限公司公司所著作、「月娘半屏圓」、「關仔嶺之戀」
      、「五月花」、「暗淡的月」等音樂著作為乙○○所著作，台語歌曲「偷偷愛
      著你」、「茫茫到深更」、「深情的珠淚」、「愛妳這呢深」等音樂著作為丙
      ○○所著作，此均有告訴人公司之著作權證明附卷足憑（參見八十八年度他字
      第二四九七號卷第六頁至第十三頁）。又我國著作權法採創作保護主義，著作
      人自創作完成之日起享有著作權，著作權法第十條著有明文。則上開扣案物品
      為告訴人等所創作而擁有著作權之音樂著作，應可認定。
（三）本件犯罪事實，業據告訴代理人陳俊辰指訴甚詳，而海翔公司業於八十五年七
      月二日解散登記有經濟部中部辦公室八十九年九月十九日覆函可稽，並有告訴
      人購得之盜版音樂光碟七張、音樂錄音帶六捲可資佐證。被告林永得先於偵訊
　　　中坦承：扣案ＣＤ及錄音帶是伊發行的，從八十五年起在桃園縣八德市○○路
　　　一六六巷三四號製作發行等語，嗣又改稱：伊公司製品均係合法授權所製，為
　　　授權資料因搬家遺失，且公司解散後即未從事相關業務，告訴人所購買者，係
　　　不詳人士冒用海翔公司名義製作發行云云，前後供詞反覆，互有矛盾，且未提
　　　出相關授權資料以供查證，已難盡信。
（四）另查告訴人月球公司等人於本院前審指稱：林錦盛負責之永勝影視有限公司（
      下稱永勝公司）係於八十七年四月十七日始核准設立，設立後一個多月，即於
      同年六月一日與被告所負責之海翔公司簽訂合約書，合約書上第一、四、五點
      明載：海翔公司將所屬如附件之ＣＤ錄音帶授權永勝公司於台灣地區代理發行
      ，永勝公司同時享有其產品之音樂重制（製）權，授權日期自簽約日生效等語
      ，且被告林永得亦供稱：伊在八十七年間向林錦勝收取權利金新台幣一百萬元
      等語，並提出永勝公司核准設立登記之資料及上開合約書影本各一份附卷足稽
      （本院九十二年度上訴字第一八三號卷第七十頁、第六十六頁）。嗣被告復辯
      稱：上開合約書係伊親自簽署，因為伊不懂公司法，所以在公司結束營業後，
      仍以公司名義與林錦勝簽約，當時約收取權利金一百萬元，是八十七年收的，
      但唱片是解散時八十五年就給他等語（同上卷第三十六頁），雖被告與林錦勝
      於另陳稱：該合約所指之營業交易行為係八十五年間海翔公司解散時即交易，
      至八十七年六月始補訂該合約，合約格式未改，海翔公司並未授權林錦勝重製
      云云，然依二人上開供述，既然於八十五年雙方已交付收受系爭唱片，卻為何
      於八十七年方收取權利金一百萬元，另上開合約書記載授權日期自簽約日（即
      八十七年六月一日）生效，以及被告供稱簽約當時即八十七年間向林錦勝收取
      一百萬元權利金等語並不相符，且有違常情，顯見被告利用不知情之永勝公司
      為工具，重製及散布告訴人等享有著作權之音樂光碟片無誤，被告侵害上開著
      作權，洵可認定。
（五）其次，按公司法第十九條第一項規定：「未經設立登記不得以公司名義經營業
      務或為其他法律行為。」本件被告林永得雖為已解散之「海翔公司」實際負責
      人，但其並非登記負責人，被告自不得以海翔公司負責人名義與他人為法律行
      為，更與海翔公司解散與否無涉，被告林永得陳稱：伊因不懂公司法，才在公
      司結束營業後，還以公司名義與他（林錦盛）簽約，是林要我給他一個授權，
      不然外面會質疑版權的問題等語，被告顯係以海翔公司名義從事業務行為，已
      甚明確。
    綜上所述，本件事證明確，被告犯行堪以認定，應予依法論科。
三、論罪：
　　核被告所為，係犯（修正前）著作權法第九十一條第二項之意圖銷售擅自重製罪
    、第九十三條第三款以同法第八十七條第二款明知為侵害著作權之物而意圖營利
    而交付之方法侵害他人之著作權罪，及（修正前）公司法第十九條第二項之罪，
    其意圖散布而持有之低度行為，應為意圖營利而交付之高度行為所吸收，不另論
　　罪，所犯各罪有方法結果之牽連關係，原應從一重之（修正前）著作權法第九十
　  一條第二項之意圖銷售擅自重製罪處斷。惟被告行為後，著作權法第九十一條第
    二項業經修正為第九十一條第一項：「意圖營利而以重製之方法侵害他人之著作
　　財產權者，處五年以下有期徒刑、拘役，或併科新臺幣二十萬元以上二百萬元以
　  下罰金。」並增訂第九十一條第三項：「以重製於光碟之方法犯第一項之罪者，
    處五年以下有期徒刑、拘役，或併科新臺幣五十萬元以上五百萬元以下罰金。」
    同法第九十三條第三款業經修正為第九十三條第一項，第八十七條第二款之構成
    要件則做文字修正並移列同條第六款，並經總統於九十二年七月九日公布，同年
    月十一日生效。又公司法第十九條業於九十年十一月十二日經修正公布，於同年
    月十四日生效，修正後之公司法第十九條規定為：「未經設立登記，不得以公司
    名義經營業務或為其他法律行為。違反前項規定者，行為人處一年以下有期徒刑
    、拘役或科或併科新臺幣十五萬元以下罰金，並自負民事責任；行為人有二人以
    上者，連帶負民事責任，並由主管機關禁止其使用公司名稱」，茲比較修正前公
    司法第十九條第一項係規定之法定刑為一年以下有期徒刑、拘役或科或併科新臺
    幣十五萬元以下罰金結果，其法定刑相同。綜合比較新舊法之規定，以新法較有
    利於被告，依刑法第二條第一項前段，應全部適用修正後之新法。被告所犯各罪
    間有方法結果之牽連關係，應從一重之意圖營利而以重製於光碟之方法侵害他人
    之著作財產權罪處斷。其上開各罪名多次犯行，時間密接，所犯構成要件相同，
    顯係基於概括犯意反覆為之，均為連續犯，應各依法以一罪論。被告於同一時地
    意圖營利而以重製前開光碟侵害告訴人公司等著作財產權，係一行為觸犯數罪名
    ，為想像競合犯，應依刑法第五十五條規定，從一重之意圖營利而以重製於光碟
    之方法侵害他人之著作財產權罪處斷。
四、撤銷改判及科刑之理由：
    原審未為詳究，遽信被告所辯，以不能證明被告犯罪，而諭知無罪，顯有違誤。
    檢察官執此上訴指摘原判決不當為有理由，應由本院將原判決撤銷改判。爰審酌
    被告之素行、犯罪之動機、目的、犯罪後所生之危害及犯罪後態度等，量處主文
    第二項所示之刑，並諭知易科罰金之折算標準，以資懲儆。被告犯罪行為後，刑
    法第四十一條已修正，擴大易科罰金之適用範圍，即犯最重本刑五年以下有期徒
    刑之刑之罪，而受六月以下有期徒刑之宣告者，得易科罰金，附此敘明。
五、沒收：
    扣案之盜版音樂光碟片七片、盜版音樂錄音帶六捲，係被告所有供犯罪所用之物
    應依刑法第三十八條第一項第二款之規定宣告沒收。
六、適用之法律：
（一）刑事訴訟法第三百六十九條第一項前段、第三百六十四條、第二百九十九條第
      一項前段。
（二）著作權法第九十一條第一項、第三項。
（三）公司法第十九條。
（四）刑法第十一條前段、第二條第一項前段、第五十五條、第五十六條、第四十一
      條第一項前段、第三十八條第一項第二款。
（五）罰金罰鍰提高標準條例第二條。
本案經檢察官朱兆民到庭執行職務。
中　　　華　　　民　　　國　　九十三　　年　　　二　　　月　　二十六　　日
                              臺灣高等法院刑事第八庭
                                  審判長法  官  陳  祐  治
                                        法  官  王  炳  梁
                                        法  官  陳  晴  教
右正本證明與原本無異。
如不服本判決，應於收受送達後十日內向本院提出上訴書狀，其未敘述上訴之理由者
並得於提起上訴後十日內向本院補提理由書（均須按他造當事人之人數附繕本）。
                                        書記官  郭  台  發
中　　　華　　　民　　　國　　九十三　　年　　　二　　　月　　二十七　　日
附錄：本案論罪科刑法條全文
著作權法第九十一條第一項、第三項
意圖營利而以重製之方法侵害他人之著作財產權者，處五年以下有期徒刑、拘役，或
併科新臺幣二十萬元以上二百萬元以下罰金。
非意圖營利而以重製之方法侵害他人之著作財產權，重製份數超過五份，或其侵害總
額按查獲時獲得合法著作重製物市價計算，超過新臺幣三萬元者，處三年以下有期徒
刑、拘役，或科或併科新臺幣七十五萬元以下罰金。
以重製於光碟之方法犯第一項之罪者，處五年以下有期徒刑、拘役，或併科新臺幣五
十萬元以上五百萬元以下罰金。
公司法第十九條
未經設立登記，不得以公司名義經營業務或為其他法律行為。
違反前項規定者，行為人處一年以下有期徒刑、拘役或科或併科新臺幣十五萬元以下
罰金，並自負民事責任；行為人有二人以上者，連帶負民事責任，並由主管機關禁止
其使用公司名稱。
